臺灣臺北地方法院刑事判決　　　　　　　99年度重訴字第17號
公　訴　人　臺灣臺北地方法院檢察署檢察官
被　　　告　邵柏傑
選任辯護人　姜明遠律師
被　　　告　吳佳龍
選任辯護人　郭登富律師
　　　　　　王耀安律師
被　　　告　潘盈諺
選任辯護人　鄭克盛律師
上列被告因殺人案件，經檢察官提起公訴（99年度偵字第8500號
），本院判決如下：
    主  文
吳佳龍共同殺人，處有期徒刑拾肆年。又共同犯傷害罪，處有期
徒刑壹年。應執行有期徒刑拾肆年陸月。
潘盈諺共同殺人，處有期徒刑拾參年陸月。又共同犯傷害罪，處
有期徒刑捌月。應執行有期徒刑拾參年拾月。
邵柏傑無罪。
    事  實
一、林敬棠（綽號「小胖」，通緝中）因與卓士傑宿有仇怨，於
    查悉卓士傑於民國99年2 月22日晚間，正帶同友人在臺北市
    ○○區○○路4 段15號之「KHAKI 咖啡店」內用餐，吳佳龍
    、潘盈諺竟與林敬棠及真實姓名年籍均不詳、綽號「浩呆」
    之成年男子等4 人，共同基於殺人及傷害之犯意聯絡，於同
    日晚間9 時許，分持刀械、棍棒，趁卓士傑仍在上址用餐且
    不及防備之際，一擁而上，由林敬棠以刀械砍、刺殺卓士傑
    ，吳佳龍、潘盈諺與「浩呆」則在旁以棍棒打傷卓士傑之友
    人柯逸威，致柯逸威受有頭皮裂傷之傷害，並使柯逸威無法
    協助卓士傑，過程中吳佳龍另出言指揮林敬棠將卓士傑殺死
    。嗣卓士傑受傷倒地不起後，吳佳龍等人始一同逃逸離去。
    卓士傑經送醫急救後，於同日晚間11時27分許，因左胸穿刺
    傷引起左側血氣胸、出血性休克、呼吸衰竭而死亡。
二、案經柯逸威告訴與臺北市政府警察局大安分局移送臺灣臺北
    地方法院檢察署檢察官偵查起訴。
    理  由
甲、程序部分：
一、證人王興嗣於偵查中之證述有證據能力：
  (一)按被告以外之人於審判外之言詞或書面陳述，除法律有規定
    者外，不得作為證據。被告以外之人於偵查中向檢察官所為
    之陳述，除顯有不可信之情況者外，得為證據。刑事訴訟法
    第159 條第1 項、第159 條之1 第2 項分別定有明文。又92
    年修正公布之刑事訴訟法改採以當事人進行為主之訴訟制度
    ，檢察官代表國家偵查犯罪、實施公訴，基於當事人一方原
    告之地位，就被告犯罪事實及訴訟條件與據以認定證據能力
    等訴訟程序上之事實，固應善盡舉證責任，然因檢察官訊問
    證人、鑑定人等被告以外之人時，均能遵守法律規定而不致
    違法取供，並令具結，可信性極高，為兼顧理論與實務，乃
    於同法第159 條之1 明定檢察官於偵查程序取得被告以外之
    人所為陳述，除顯有不可信之情況者外，均有證據能力，得
    為證據；故被告等當事人、代理人、辯護人、輔佐人若主張
    其顯有不可信之情形者，本乎當事人主導證據調查原則，自
    應負舉證責任，否則，被告以外之人向檢察官所為之陳述，
    毋庸另為證明，即得作為認定被告犯罪之證據（最高法院99
    年度台上字第1135號判決意旨參照）。又檢察官於偵查中訊
    問證人，並無必須傳喚被告使之得以在場之明文，而刑事訴
    訟法第248 條第1 項前段雖規定「如被告在場者，被告得親
    自詰問」，事實上亦難期被告有於偵查中行使詰問權之機會
    ；此項未經被告詰問之被告以外之人於偵查中向檢察官所為
    之陳述，依刑事訴訟法第159 條之1 第2 項之規定，原則上
    屬於法律規定為有證據能力之傳聞證據，於例外顯有不可信
    之情況，始否定其得為證據；是得為證據之被告以外之人於
    偵查中向檢察官所為之陳述，因其陳述未經被告詰問，應認
    屬於未經合法調查之證據，非為無證據能力，而禁止證據之
    使用；此項詰問權之欠缺，非不得於審判中由被告行使以補
    正，而完足為經合法調查之證據（最高法院98年度台上字第
    5919號判決意旨參照）。
  (二)被告吳佳龍、潘盈諺及其等之辯護人雖爭執證證人王興嗣於
    偵查時所為證述之證據能力。惟查，證人王興嗣於偵查中之
    證述，業經具結，且係在檢察官面前所為，被告2 人既未證
    明證人王興嗣於偵查中所為之證述有何顯不可信之情形，復
    經本院傳喚證人王興嗣到庭行交互詰問，已保障被告2 人對
    質詰問之權利，是依前揭說明，應認證人王興嗣於偵查中所
    為之證述均具有證據能力，且經合法調查。
二、次按被告以外之人於審判外之陳述，雖不符前4 條之規定（
    即刑事訴訟法第159 條之1 至之4 ），而經當事人於審判程
    序同意作為證據，法院審酌該言詞陳述或書面陳述作成時之
    情況，認為適當者，亦得為證據。當事人、代理人或辯護人
    於法院調查證據時，知有第159 條第1 項不得為證據之情形
    ，而未於言詞辯論終結前聲明異議者，視為有前項之同意，
    刑事訴訟法第159 條之5 定有明文。經查，本判決除上述證
    據能力一所述外，檢察官、被告吳佳龍、潘盈諺及其等之辯
    護人於本院言詞辯論終結前，就本判決所引用下列各項屬於
    審判外陳述之證據，知有第159 條第1 項不得為證據之情形
    ，均未聲明異議，且本院審酌該證據作成情況均無不適當之
    情形，是依上開規定，認得作為本案證據。
乙、實體部分：
壹、有罪部分：
一、訊據被告吳佳龍、潘盈諺固坦承有於上開時間，與林敬棠、
    「浩呆」共同前往「KHAKI 咖啡店」，及卓士傑遭林敬棠持
    刀械殺死，潘盈諺及「浩呆」則持棍棒傷害柯逸威之事實，
    惟被告吳佳龍、潘盈諺均矢口否認有殺害卓士傑之犯行。渠
    等辯解分敘如下：
  (一)被告吳佳龍辯稱：當天伊拿衣服歸還給林敬棠，林敬棠說要
    去「KHAKI 咖啡店」找人「喬事情」，請伊到場協助，伊不
    知道林敬棠有攜帶刀械要殺人；案發時伊沒有攜帶刀械或棍
    棒，並未傷害柯逸威，更未出言指揮林敬棠將卓士傑殺死，
    伊還有叫林敬棠「不要再殺了，會殺死人」；案發後林敬棠
    有向伊等道歉，表示未事先告知伊等他要殺卓士傑，故林敬
    棠之殺人行為，已超出伊所認知之陪同去喬事情之意思聯絡
    等語。
  (二)被告潘盈諺辯稱：當天伊本來在案發地附近之劉家小館吃飯
    ，在餐廳外面抽煙時巧遇林敬棠，林敬棠找伊去「KHAKI 咖
    啡店」協助「喬事情」；伊與柯逸威發生衝突是因柯逸威拿
    杯子丟伊，是偶發事件，伊只有打傷柯逸威，並非要阻止柯
    逸威去救卓士傑，且伊不知道林敬棠有攜帶刀械要殺卓士傑
    ；案發後林敬棠有向伊等道歉，表示未事先告知伊等他要殺
    卓士傑；現場只有伊並未戴帽子及口罩，足見伊並無殺人之
    故意等語。
二、經查：
  (一)被告吳佳龍、潘盈諺於上揭時、地，應林敬棠之邀約，與林
    敬棠及「浩呆」共同前往「KHAKI 咖啡店」，抵達現場後，
    上4 人朝卓士傑、告訴人柯逸威、李安宜、謝春蘭之餐桌靠
    近，並由林敬棠以刀械砍、刺死卓士傑，被告潘盈諺及「浩
    呆」則以棍棒打傷柯逸威等情，為被告2 人所不爭執（見院
    卷第41頁及背面），核與證人柯逸威、李安宜、謝春蘭於本
    院審理時之具結證述相符（見院卷第80至96頁）；復有監視
    器翻拍照片10張附卷可參（見偵二卷第18至22頁）。而被害
    人卓士傑因遭林敬棠砍殺，致受有體前側刀傷（左頸根部約
    5.5 公分穿刺傷、左腋窩上方約5.8 公分穿刺傷、左三角肌
    約6 公分穿刺傷、左三角肌下方約5 公分穿刺傷、左胸鎖骨
    中線約3 公分穿刺傷、胸骨左緣約2 公分穿刺傷、右肩上方
    約3 公分切劃傷、右肱二頭肌約3 公分穿刺傷）、體背刀傷
    （左肩關節背側約7 公分切劃刀傷、左肩胛骨上方約5.3 公
    分穿刺傷、左肩胛骨下緣約5.3 公分穿刺傷、左腋窩背緣約
    5.5 公分穿刺傷、左胸椎旁約5.5 公分穿刺傷、左肋季約5.
    5 公分穿刺傷、左腰上約3.5 公分穿刺傷）及四肢防禦刀傷
    （左肘外側約21公分切割傷、左前臂約3.5 公分穿刺傷、左
    腕上方約0.8 公分表切劃刀傷、左掌背拇指基部約2 公分切
    劃刀傷、左前臂前側連續兩處約7 公分平行切割刀傷、右掌
    背側、食指掌指關節砍切刀傷）等傷害，經送醫急救後，仍
    因左胸銳器穿刺傷，穿刺肺臟，引起左側血氣胸、失血性休
    克、呼吸衰竭，於同日晚間11時27分許不治死亡，死亡方式
    為他殺等情，業經法醫師勘驗鑑定明確，復有臺北市政府消
    防局救護紀錄表、臺北市立聯合醫院仁愛院區（下稱仁愛醫
    院）急診相關病歷紀錄、相驗紀錄、相驗屍體證明書、法務
    部法醫研究所解剖報告書、鑑定報告書等件在卷可稽（見偵
    一卷第33至46、49、50、209 至219 頁）；另被害人柯逸威
    因遭被告潘盈諺等人以棍棒毆打，致受有頭部裂傷3 公分之
    傷害之情，亦有仁愛醫院驗傷診斷書存卷可查（見偵三卷第
    80 頁 ）。又經臺北市政府警察局刑事鑑識中心於命案現場
    勘察採證結果：案發地點地面上採獲之血跡，經鑑驗結果分
    別與死者卓士傑、傷者柯逸威DNA-STR 型別相符，且於玻璃
    門上發現噴濺血跡，玻璃門有破裂情形，地面上亦發現玻璃
    碎片，加上血緣位置重建（距地高約1.2 公尺、距玻璃門約
    0.3 公尺、距左側牆面約1.5 公尺）等綜合研判，不排除死
    者卓士傑及傷者柯逸威係於戶外用餐區靠玻璃門之坐椅附近
    遭受攻擊等語，有該中心現場勘察報告、現場證物清單、刑
    案現場測繪圖、傷勢紀錄表、鑑定書、現場照片簿等件附卷
    可考（見偵十卷第82至154 頁）。綜上，足徵被害人卓士傑
    於上開衝突中，確因遭林敬棠持刀砍刺，致受有體前側、體
    背及四肢之多處刀傷，且因左胸銳器穿刺傷，穿刺肺臟，引
    起左側血氣胸、失血性休克、呼吸衰竭而死亡；告訴人柯逸
    威亦因遭被告潘盈諺等人持棍毆打，致受有頭部裂傷3 公分
    之傷害，應屬無疑。
  (二)證人即案發時與被害人卓士傑同桌用餐之告訴人柯逸威於偵
    查時具結證稱：當天伊晚上7 點多到「KHAKI 咖啡店」，伊
    跟卓士傑到的時候，另外兩名女子（指李安宜、謝春蘭）就
    已經到了；案發時有3 、4 個人衝進去，其中有一個人拿刀
    去砍卓士傑，其中兩個人在店門口木頭階梯過去的紅磚人行
    道上拿甩棍打伊，打破伊的頭，伊還去縫了3 、4 針；伊沒
    有看到靠近卓士傑的那個人在做什麼，因為伊當時被打得在
    背對咖啡店之左側人行道上，面對馬路；伊有想要過去救卓
    士傑，但打伊的那兩個人一直拿甩棍打伊，阻止伊過去；當
    時李安宜在卓士傑旁邊等語（見偵二卷第382 、383 、387
    頁）；其於本院審理時則具結證稱：案發當晚7 點多，伊與
    卓士傑、李安宜、謝春蘭到「KHAKI 咖啡店」吃飯，坐在店
    門口外的桌子，好像是吸煙區，後來大約晚上9 點多，有4
    到5 名不明男子拿著兇器衝入店內朝著卓士傑一直毆打，伊
    見狀就上前徒手阻擋，並拉開2 至3 人到騎樓的地方，接下
    來伊就1 個人在騎樓的地方被2 、3 人用甩棍一直毆打；被
    告吳佳龍有帶著甩棒在咖啡店外面跟伊扭打；甩棒是用鐵做
    的，就是長長的，甩下去會伸長到大約60公分；伊覺得他們
    不是針對伊（攻擊），他們沒有要致伊於死地等語（見院卷
    第80頁背面至87頁背面）。證人柯逸威上開於偵查及本院審
    理時之證述前後相符，並與證人即案發時與被害人卓士傑同
    桌用餐之卓士傑女友李安宜於本院審理時具結證稱：99年2
    月22日晚上伊等坐在仁愛路咖啡店（指「KHAKI 咖啡店」）
    門口外面吃飯，當時有伊、柯逸威、謝春蘭、卓士傑在場；
    伊等快要吃完飯時，突然有一票約3 、4 人針對卓士傑，他
    們衝過來朝著卓士傑打，一開始伊以為是打，後來伊才發現
    有人拿刀，當下因為伊很近，看不清楚他們拿什麼；他們有
    的人戴帽子或口罩，不是每個人都有戴；當時卓士傑就是擋
    他們，因為卓士傑剛好坐在死角，卓士傑就站起來，之後就
    沒有辦法移動；是卓士傑先受到攻擊，柯逸威幫忙擋、出手
    反擊，所以後面那些人看到柯逸威出手幫卓士傑擋殺他的人
    ，後面的人才會衝過來跟柯逸威發生扭打，他們人很多，柯
    逸威之後就跟他們打到外面；只有一個有點胖、不高、戴著
    帽子與口罩之男子在拿刀刺卓士傑，就是雙手拿刀由上朝下
    刺向卓士傑之頸部與背部，其他人就跟柯逸威在扭打；被告
    吳佳龍也有拿鐵棍攻擊柯逸威等語（見院卷第87-1頁背面至
    93頁）；證人即案發時與被害人卓士傑同桌用餐之謝春蘭於
    本院審理時具結證稱：99年2 月22日晚上伊有跟卓士傑等人
    一起用餐，卓士傑坐在柯逸威對面，就是裡面的死角；用餐
    之後伊等在聊天，突然有3 、4 人衝過來打卓士傑，是針對
    卓士傑，後來伊發現不是在打卓士傑，而是拿刀在捅卓士傑
    ，就由上往下雙手拿刀（刺）；當時有一個人直接衝過來打
    卓士傑，柯逸威就站起來要幫卓士傑擋人，好像有撥到桌上
    用餐的東西，但是有2 、3 個人一起過來打柯逸威，他們就
    （打）到外面人行道那邊，打柯逸威的人好像有拿棒子；來
    打卓士傑的人，跟卓士傑都沒有交談等語（見院卷第93至96
    頁背面）；及目擊證人王興嗣於偵查時具結證稱：伊大概晚
    上9 點多下來公司旁邊的電話亭抽菸，伊當時看到有3 個人
    從咖啡店門口拖到人行道上面打，被打的男子（指柯逸威）
    是被拖出來打，被拖出來打的那個人被打的位置就在咖啡店
    門口台階旁的人行道附近，還沒有到仁愛路邊上等語（見偵
    二卷第373 至376 頁）均大致相符。復參以被告潘盈諺供承
    ：伊持甩棍與柯逸威從餐廳門口扭打到人行道上；「浩呆」
    一開始本來是打左邊那個男子（指卓士傑），後來伊跟右側
    的男子（指柯逸威）扭打後，「浩呆」就過來一起打，伊等
    扭打到外面人行道等語（見偵二卷第50、51、288 頁）；而
    被告吳佳龍亦供承：伊一開始有拉小潘（即被告潘盈諺）及
    那名男子（即柯逸威）；伊看到對方有一位男子拿水杯丟被
    告潘盈諺，被告潘盈諺就衝出來與對方扭打，好像扭打到紅
    磚道，「浩呆」也跟著過來打等語（見偵二卷第36、355 頁
    ），足見被告吳佳龍、潘盈諺、林敬棠、「浩呆」等人於上
    開時、地，確係先針對被害人卓士傑為攻擊行為，待發現告
    訴人柯逸威欲出手協助卓士傑防禦時，被告吳佳龍、潘盈諺
    及「浩呆」等人立刻轉向攻擊柯逸威，並與柯逸威往咖啡店
    外側之人行道方向扭打無誤，是以證人柯逸威上開所證述被
    告吳佳龍、潘盈諺等人於案發時攻擊伊，係為阻止伊協助卓
    士傑之情節，尚非憑空臆測，應為其親身經歷而堪以採信。
  (三)被告吳佳龍雖辯稱：案發時伊只有站在餐廳外的人行道上看
    ，沒有動手參與殺人及傷害，伊沒有攜帶刀械或棍棒，並未
    傷害柯逸威，更未出言指揮林敬棠將卓士傑殺死，伊還有叫
    林敬棠「不要再殺了，會殺死人」云云。然查，證人柯逸威
    於偵查時具結證稱：伊聽到有一個戴眼鏡、沒戴口罩的人用
    臺語說「給他死」，那個人有來打伊，伊確定說「給他死」
    的就是被告吳佳龍，被告吳佳龍說這句話時已經沒有在打伊
    了，他是轉身到裡面刺卓士傑那個人的旁邊等語（見偵二卷
    第383 頁），核與證人李安宜於本院審理時具結證稱：後來
    伊聽到一個站在旁邊把風的人以臺語說「刺給他死」，命令
    拿刀的男子刺給他死，該刺卓士傑的人原本是要停止的，後
    來聽到「刺給他死」這句話，才繼續刺卓士傑，那個說「刺
    給他死」的人就是被告吳佳龍，他也有拿鐵棍攻擊柯逸威等
    語（見院卷第88頁背面至92頁背面）相符。且證人謝春蘭於
    本院審理時，雖指認當時講「嘟呼依死（臺語）」這句話的
    人是監視器翻拍照片中之被告潘盈諺（見院卷第96頁），然
    其於同次審理庭已結證稱：伊在進去餐廳報警之前，在餐廳
    外面聽到有人說「嘟呼依死（臺語）」這句話，有人在殺卓
    士傑，是旁邊站著的一個人有說「嘟呼依死」這句話，說這
    句話的人好像瘦瘦的，有戴著眼鏡；伊先聽到聲音才看說話
    那個人，伊確定聲音是站在那裡的那個人說的，因為打卓士
    傑的那個人（指林敬棠）從頭到尾沒有講話，打柯逸威的人
    打到外面去，只有那個人從頭到尾都站在那個位置；那個人
    （指林敬棠）砍卓士傑時，從頭到尾都沒有休息，一直在砍
    卓士傑，殺了很多刀，蠻狠的，加上那個人喊了「嘟呼依死
    」那句話，所以他（指林敬棠）就殺得更用力等語（見院卷
    第94至96頁背面），而被告吳佳龍於偵查時已供稱：伊看到
    被告潘盈諺、「浩呆」與柯逸威扭打，伊也制止不了，不知
    道要做什麼，伊就過去看「小胖（指林敬棠）」如何，伊過
    去時就看到「小胖」已經拿出刀子，正在砍對方另一名男子
    （指卓士傑）等語（見偵二卷第35 1、355 頁），及被告潘
    盈諺於偵查時亦供稱：伊、「浩呆」與柯逸威扭打到外面人
    行道，被告吳佳龍與林敬棠在吃飯的桌子旁邊，林敬棠拿像
    開山刀的刀子朝卓士傑砍去，被告吳佳龍站在他們後面，站
    在林敬棠後面大概1 、2 步的距離；當天被告吳佳龍有戴黑
    框眼鏡等語（見偵二卷第288 至293 頁），足認林敬棠持刀
    砍殺卓士傑時，被告吳佳龍確為最靠近林敬棠之共犯，則證
    人謝春蘭所稱在場以臺語說「嘟呼依死」這句話之人應為被
    告吳佳龍無訛，而證人謝春蘭或因監視器翻拍照片所顯示之
    影像較模糊，致發生上述錯誤指認之情事，尚不足為被告吳
    佳龍有利之認定。綜上，足徵被告吳佳龍確有先持棍棒打傷
    告訴人柯逸威，再返回林敬棠之身旁，且於林敬棠持刀砍殺
    被害人卓士傑時，出言指揮林敬棠將卓士傑殺死，應屬無疑
    。則被告吳佳龍上開所辯，顯與事實不符，殊不足採。
  (四)又林敬棠持以砍刺被害人卓士傑之兇器雖未扣案，然依被告
    潘盈諺所供稱：（「小胖」林敬棠拿的刀子是什麼刀？有多
    長？）應該算是開山刀或是什麼番刀之類的，那把刀之刀柄
    加刀刃伊目測大概有3 、40公分長；伊看到林敬棠應該是從
    袖口抽刀子出來的等語（見羈押三卷第15頁背面），核與證
    人李安宜於偵查時結證稱：伊看到他（指林敬棠）拿一把黑
    色的棍狀物約40公分的物體，一直朝伊男朋友（指卓士傑）
    肩膀及胸部猛刺等語相符（見偵一卷第115 頁），足見林敬
    棠持以殺害林敬棠之兇刀長度約40公分，顯非小刀，衡情應
    不難被他人發現。參以被告吳佳龍供稱：案發當天晚上7 、
    8 時許，伊接獲林敬棠來電，請伊將他的衣服拿去東風餐廳
    附近交給他，該深藍色衣服是用白色不透明塑膠袋裝的，伊
    便拿袋子前往與林敬棠見面；林敬棠告知待會伊要跟人家講
    事情，因對方人多，希望伊陪同前往，伊回答可以；後來伊
    遇見被告潘盈諺及「浩呆」，林敬棠各拿1 支甩棍給被告潘
    盈諺及「浩呆」；至現場時，林敬棠有戴帽子，伊有戴口罩
    及帽子，口罩是林敬棠拿給伊的，伊想說林敬棠可能是怕講
    得不好會打起來，因為伊自己的事情也很多，伊不想要給家
    人造成困擾，所以伊戴上口罩；伊等到咖啡廳時，見到對方
    兩男兩女，雙方沒有交談就打起來；伊看到林敬棠之刀尖在
    虎口上方，朝對方砍；後來「浩呆」喊「走了」，伊自己坐
    1 台計程車，被告潘盈諺、林敬棠、「浩呆」另外坐1 台計
    程車離開現場，伊前往林森北路君悅酒店6 樓頂，遇到被告
    潘盈諺及林敬棠；警方在案發現場忠孝東路4 段26巷與仁愛
    路4 段路口之花圃草叢內，發現之塑膠袋l 只（內有刀套、
    口罩及口罩塑膠袋各1 只），那只塑膠袋就是裝林敬棠衣服
    的塑膠袋等語（見偵二卷第28至32、36至39、349 至356 頁
    ；羈押四卷第6 、7 頁）；及被告潘盈諺亦供稱：伊於99年
    2 月22日19時左右先抵達劉家小館與邵柏傑及其他4 、5 名
    男子共同用餐，用餐途中伊在餐廳門口抽煙就遇到林敬棠，
    林敬棠就告訴伊等一下要到旁邊跟別人講事情，問伊有沒有
    空可以陪他一同前往，後來約15分鐘後，伊步行前往「KHAK
    I 咖啡店」旁邊的巷子口，就遇到林敬棠、被告吳佳龍及綽
    號「浩呆」的朋友，當時林敬棠告訴伊說現在要過去餐廳要
    跟對方講事情，為了怕雙方起衝突，就拿一隻甩棍交給伊防
    身，「浩呆」手上也有拿1 支甩棍；至現場時，被告吳佳龍
    有戴口罩及帽子，林敬棠有戴帽子，「浩呆」有戴口罩；至
    咖啡廳時，跟那一桌男女沒有交談，雙方沒有對話，剛靠近
    桌子時，林敬棠就從左手袖口拿出一把像開山刀的刀子向卓
    士傑身上砍殺，伊有看到金屬刀身；現場伊沒有看到被告吳
    佳龍阻止林敬棠，伊與「浩呆」也沒有阻止林敬棠，都沒有
    人阻止林敬棠或拉林敬棠；後來「浩呆」對伊等喊「走了」
    ，伊與林敬棠、「浩呆」共乘1 台計程車，被告吳佳龍另外
    坐1 台計程車離開現場，於當晚10點多伊與林敬棠到林森北
    路君悅酒店6 樓辦公室後，被告吳佳龍隨後才到等語（見偵
    二卷第50至53、56頁背面、287 至293 頁）；又案發地點附
    近花圃草叢內所查獲之白色塑膠袋l 只，其內裝有刀套、口
    罩及口罩塑膠袋各1 只，且該塑膠袋上採得被告吳佳龍之指
    紋之情，亦有命案現場堪察報告、刑案現場測繪圖、證物採
    驗紀錄表、照片7 張及內政部警政署刑事警察局99年2 月24
    日刑紋字第0990024260號鑑定書等件附卷可查（見偵二卷第
    16 2至164 頁；偵十卷第83至102 、119 頁背面至121 頁）
    。是被告吳佳龍、潘盈諺均係經由林敬棠之邀約，而與林敬
    棠、「浩呆」共同前往案發地點，且案發時其等朝向卓士傑
    等人所在之餐桌靠近後，即由林敬棠持凶刀砍刺被害人卓士
    傑，其餘被告吳佳龍、潘盈諺、「浩呆」3 人則以甩棍毆打
    柯逸威，以阻止柯逸威協助卓士傑，並於行兇完畢後，被告
    吳佳龍、潘盈諺及林敬棠均前往林森北路君悅酒店6 樓頂會
    合，顯見被告吳佳龍、潘盈諺等人對於如何攻擊卓士傑之方
    式，應早有謀議及分工。又被告2 人雖辯稱：林敬棠找伊等
    去協助「喬事情」，伊等均不知林敬棠有攜帶刀械要殺卓士
    傑，案發後林敬棠有向伊等道歉未告知此事云云，然倘林敬
    棠果係率眾要找卓士傑談判，何以林敬棠等4 人於案發時均
    未先與卓士傑等人有任何交談之下即動手行兇？何以被告吳
    佳龍、林敬棠、「浩呆」前往談判時要戴帽子或口罩以遮蔽
    容貌？倘如被告潘盈諺所述係因柯逸威先朝伊丟擲水杯，伊
    才動手，則林敬棠等4 人既持有武器，人數又較對方（僅卓
    士傑及柯逸威有反擊能力）多，何以未先解釋以化解誤會？
    再者，上開查獲之白色塑膠袋內既有林敬棠行兇所持兇刀之
    刀套及其等作案時所配戴之口罩，而證人即被告吳佳龍於本
    院審理時亦具結證稱：甩棍好像是林敬棠從袋子裡面拿出來
    的等語（見院卷第130 頁背面），足見林敬棠係由被告吳佳
    龍所帶來之白色塑膠袋內取出作案之兇刀及甩棍，並將甩棍
    分配予同行之被告潘盈諺等人使用，則被告吳佳龍、潘盈諺
    、「浩呆」等人於案發前經由林敬棠分配甩棍、口罩等工具
    時，豈有不知悉林敬棠攜帶上開刀械之理？另觀諸上開白色
    塑膠袋之照片（見之偵十卷第119 頁背面至121 頁），可知
    該塑膠袋之材質輕薄，並無封口，則依常理推斷，被告吳佳
    龍於攜帶上開塑膠袋予林敬棠時，理當可輕易察覺袋內有相
    當重量、體積、長度約40公分之刀械及甩棍；另被告吳佳龍
    、潘盈諺等人既目睹林敬棠持刀械砍刺卓士傑，倘其等無共
    同殺人之犯意，何以均未阻止林敬棠行兇？是被告吳佳龍、
    潘盈諺上開所辯：本件殺人案件純係林敬棠單獨所為，林敬
    棠之殺人犯意已逾越被告2 人陪同談事情之犯意聯絡云云，
    尚屬無據。至被告潘盈諺於案發時雖未戴口罩及帽子，但其
    既動手毆打柯逸威以阻止其救援卓士傑，自難認其無共同殺
    人之犯意聯絡。
  (五)按刑法上殺人罪與傷害人致死罪之區別，本視加害人有無殺
    意為斷，被害人所受之傷害程度，固不能據為認定有無殺意
    之唯一標準，但加害人之下手情形如何，於審究犯意方面，
    仍不失為重要參考資料，最高法院著有20年非字第104 號判
    例意旨可參。又殺人與傷害之區別，既以有無殺意為斷，審
    理事實之法院，應就案內一切證據，詳查審認，視其犯罪之
    動機、殺傷之次數、所殺傷部位、傷勢程度、犯後態度等綜
    合判斷，俾為認定，最高法院亦著有85年度台上字第5611號
    判決意旨可佐。本件依證人李安宜、謝春蘭等人所述：行兇
    之刀子長度約40公分，持以行兇之林敬棠係雙手持刀由上往
    下刺向被害人卓士傑之頸部及背部，從頭到尾都沒有休息，
    一直在砍殺，且被告吳佳龍當時在林敬棠之身旁喊出「給他
    死（嘟呼依死）」後，林敬棠就殺得更用力等情，由此可見
    林敬棠之殺意甚堅；又人體之頸部、背部，均為人體之重要
    部位，如持刀穿刺，足以致人於死，此為眾所周知之事，依
    被害人林敬棠之頸根部、左三角肌分別受有約5.5 至6 公分
    不等之穿刺傷，並因而引起穿刺肺臟，引起血氣胸、失血性
    休克而死亡，可見林敬棠持刀殺人用力之猛，益見其應有致
    被害人於死地之犯意，甚為明顯。
  (六)次按共同正犯之成立，只須有犯意之聯絡，行為之分擔，主
    觀上不限於事前有協議，即僅於行為當時有共同犯意之聯絡
    者，亦屬之。其表示之方法，亦不以明示通謀為必要，即相
    互間有默示之合致，亦無不可。且各行為人間之意思聯絡，
    不以直接聯絡為限，即使為間接之聯絡，亦包括在內，而犯
    罪動機起於何人，亦與共同正犯之成立無關；而共同實施犯
    罪行為之人，在合同意思範圍以內，各自分擔犯罪行為之一
    部，相互利用他人之行為，以達其犯罪目的者，即應對全部
    所發生之結果，共同負責，是共同正犯在犯意聯絡範圍內之
    行為，應同負全部責任（最高法院73年台上字第2364號、34
    年上字第862 號、28年上字第3110號判例意旨參照）。依前
    揭所述，案發時林敬棠等人先朝卓士傑攻擊，待告訴人柯逸
    威欲出手協助卓士傑防禦時，被告吳佳龍、潘盈諺及「浩呆
    」等人立刻轉向攻擊柯逸威，再由林敬棠持刀砍刺卓士傑之
    分工舉動，足認渠等顯係利用互相行為以達殺害卓士傑及傷
    害柯逸威之目的，則渠等有共同殺人及傷害之犯意聯絡，至
    為明確，故無論被告吳佳龍、潘盈諺與被害人卓士傑、柯逸
    威是否相識，無論渠等有無實際下手持刀砍刺被害人卓士傑
    ，均不因此免除渠等與持刀之林敬棠共同殺害被害人卓士傑
    之罪責。
  (七)綜上所述，被告吳佳龍、潘盈諺上開所辯均屬事後卸責之詞
    ，均不足採信。是本件事證明確，被告吳佳龍、潘盈諺前揭
    殺人及傷害之犯行均堪認定，應予依法論科。
三、核被告吳佳龍、潘盈諺所為，均係犯刑法第271 條第1 項之
    殺人罪及第277 條第1 項之傷害罪。被告2 人就上開犯行，
    與共犯林敬棠、真實姓名年籍均不詳、綽號「浩呆」之男子
    具有犯意聯絡與行為分擔，均為共同正犯。爰審酌被告吳佳
    龍、潘盈諺均正值青壯之年，竟受林敬棠之邀約，共同前往
    上開咖啡廳之公共場所，公然為本件殺人及傷害犯行，其等
    逞兇鬥狠、漠視公權力，除引起一般民眾恐慌，更造成被害
    人家屬因此痛失親人之傷害，而被告2 人雖非實際持刀殺人
    之人，惟渠等共同參與阻止卓士傑友人柯逸威施援之傷害行
    為，被告吳佳龍更指揮林敬棠將被害人卓士傑殺死，所為惡
    性非輕，且被告吳佳龍、潘盈諺迄今仍未積極彌補或賠償被
    害人家屬所受損害，犯後態度難認良好，另考量被告潘盈諺
    犯後已坦認傷害部分犯行，及被告2 人之參與程度，與渠等
    之前科素行、犯罪動機、手段、生活狀況、智識程度等一切
    情狀，爰分別量處如主文所示之刑，並定渠等應執行之刑，
    以資懲儆。至林敬棠持以行兇之前開刀械並未扣案，復無證
    據證明為槍砲彈藥刀械管制條例列管之違禁物，自無從宣告
    沒收，附此敘明。
貳、無罪部分：
一、公訴意旨略以：被告邵柏傑因與卓士傑宿有仇怨，於查悉卓
    士傑於民國99年2 月22日晚間，正帶同友人在臺北市○○區
    ○○路4 段15號之「KHAKI 咖啡店」內用餐，被告邵柏傑竟
    與吳佳龍、潘盈諺、林敬棠（通緝中）、真實姓名年籍不詳
    綽號「浩呆」之成年男子等人，共同基於殺人及傷害之犯意
    聯絡，推由吳佳龍、潘盈諺、林敬棠與「浩呆」於同日晚間
    9 時許，分持刀械、棍棒，趁卓士傑仍在上址用餐且不及防
    備之際，一擁而上，由林敬棠以刀械砍、刺殺卓士傑，吳佳
    龍、潘盈諺與「浩呆」則在旁以棍棒打傷卓士傑之友人柯逸
    威，致柯逸威受有頭皮裂傷之傷害，並使柯逸威無法協助卓
    士傑，吳佳龍另有出言指揮林敬棠將卓士傑殺死。嗣卓士傑
    受傷倒地不起後，吳佳龍等人始一同逃逸離去。卓士傑經送
    醫急救後，於同日晚間11時27分許，因左胸穿刺傷引起左側
    血氣胸、出血性休克、呼吸衰竭而死亡。因認被告邵柏傑與
    吳佳龍、潘盈諺、林敬棠、「浩呆」等人共同涉犯刑法刑法
    第271 條第1 項之殺人罪及第277 條第1 項之傷害罪等語。
二、按犯罪事實應依證據認定之，無證據不得認定犯罪事實；無
    證據能力、未經合法調查之證據，不得作為判斷之依據；不
    能證明被告犯罪或其行為不罰者，應諭知無罪之判決，刑事
    訴訟法第154 條第2 項、第155 條第2 項、第301 條第1 項
    分別定有明文。次按認定不利於被告之事實，須依積極證據
    ，苟積極證據不足為不利於被告事實之認定時，即應為有利
    被告之認定，更不必有何有利之證據，復有最高法院30年上
    字第816 號判例可資參考。又事實之認定，應憑證據，如未
    能發現相當證據，或證據不足以證明，自不能以推測或擬制
    之方法，為裁判基礎；認定犯罪事實，所憑之證據，雖不以
    直接證據為限，間接證據亦包括在內，然無論直接或間接證
    據，其為訴訟上之證明，須於通常一般之人均不致於有所懷
    疑，而得確信其為真實之程度者，始得據之為有罪之認定，
    倘其證明尚未達到此一程度，而有合理性懷疑之存在時，即
    無從為有罪之認定，此亦有最高法院40年臺上字第86號、76
    年臺上字第4986號判例可資參照。況刑事訴訟法第161 條第
    1 項亦規定，檢察官就被告犯罪事實，應負舉證責任，並指
    出證明之方法，是檢察官對於起訴之犯罪事實，應負提出證
    據及說服之實質舉證責任，倘其所提出之證據，不足為被告
    有罪之積極證明，或其指出證明之方法，無從說服法院以形
    成被告有罪之心證，基於無罪推定之原則，自應為被告無罪
    判決之諭知，亦經最高法院著有92年臺上字第128 號判例可
    資參照。
三、公訴人認被告邵柏傑涉犯前揭罪責，無非係以被告邵柏傑認
    識本件殺人及傷害案件之林敬棠、被告吳佳龍及潘盈諺3 人
    ，且被告邵柏傑於案發前帶同潘盈諺至距離案發地點相隔約
    100 公尺之「劉家小館」用餐，於用餐後被告邵柏傑前往君
    悅酒店附近，及案發後林敬棠有打電話予被告邵柏傑等為其
    論據。
四、訊據被告邵柏傑堅詞否認有參與上揭殺人或傷害之犯行，辯
    稱：當天下午，伊請潘盈諺開車載伊去內湖找朋友，後來友
    人黃威翔臨時提議晚上至案發地附近之「劉家小館」用餐，
    伊與被告潘盈諺、黃威翔及黃威翔之朋友才一起至該餐廳用
    餐，於用餐過程中，潘盈諺說有事出去一下，就再也沒有回
    來；於用餐完畢後，伊與黃威翔一起搭計程車到林森北路與
    錦州街口，伊去君悅酒店樓下之泡沫紅茶店找朋友，但沒有
    上去君悅酒店；案發時伊並未去「KHAKI 咖啡店」，更未指
    揮林敬棠、吳佳龍、潘盈諺、「浩呆」等人去殺害卓士傑或
    傷害柯逸威等語。辯護人則為被告邵柏傑辯以：被告邵柏傑
    與被害人卓士傑並無仇怨，並無犯罪之動機；被告邵柏傑於
    案發當晚前往案發地點附近之「劉家小館」用餐，純係友人
    黃威翔臨時決定，與本案毫無關連；且被告邵柏傑並未參與
    林敬棠等人本件殺人或傷害行為之事前決意或行為分擔等語
    。
五、經查，被告邵柏傑所稱於案發當晚應友人之邀至「劉家小館
    」吃飯之情節，核與證人黃威翔於偵查及本院審理時證稱：
    伊與被告邵柏傑是國中同學，99年2 月22日下午伊在內湖公
    司，被告邵柏傑與其他朋友打電話給伊，約伊吃飯，公司忙
    完伊才到內湖那邊跟他們碰面，他們叫伊請客，伊本來要請
    他們去吃新生北路與長春路口的九記餐廳，因其中有人說車
    太多了，那邊不好停車，朱董就提議要伊等去吃「劉家小館
    」，說那邊停車方便，被告邵柏傑便從內湖搭乘伊開的車子
    去餐廳，伊等有開兩、三台車前往；伊從內湖出發前就看見
    潘盈諺，潘盈諺自己開車去餐廳；當晚一起吃飯的有被告邵
    柏傑、潘盈諺、電影公司叫張總或張董的人，在澳門認識的
    朱董，還有澳門朱董的朋友叫小七，還有伊的朋友叫阿濱、
    阿濱的一個朋友；之前伊跟被告邵柏傑沒有約吃晚餐，後來
    阿濱打電話給伊，伊就說晚上一起吃飯，剛好被告邵柏傑打
    電話給伊，被告邵柏傑說他碰到張總跟朱董，所以大家就一
    起吃飯；當天吃飯過程中，被告邵柏傑沒有離開餐廳外出，
    吃完飯後伊與被告邵柏傑是一同離開的，因伊吃飯時有喝酒
    ，且伊還要去喝，就跟被告邵柏傑一起搭乘計程車離開，伊
    等在林森北路與錦州街口分手，伊去找一的朋友；潘盈諺在
    吃飯時應該有到餐廳外面去抽煙，應該有抽煙的人都會到外
    面抽煙等語（見院卷第119 至123 頁）；證人于寶壽於偵查
    時陳稱：99年2 月22日晚上8 、9 點時，伊在「劉家小館」
    跟一個叫做阿濱的朋友一起吃飯，還有看到黃威翔，其他大
    概5 、6 個人伊都不認識，是阿濱找伊去的，其他伊不認識
    的人可能是阿濱的朋友等語（見偵十卷第181 、182 頁）；
    及被告潘盈諺供稱：當天伊去安東街被告邵柏傑住的地方接
    被告邵柏傑去內湖，被告邵柏傑就跟他的朋友在聊天，伊只
    知道他的朋友有一個綽號叫歐弟（即黃威翔）的，聊完天之
    後他們提議要去「劉家小館」吃飯，然後被告邵柏傑讓他的
    朋友載，伊就自己開車過去，因為伊大概知道在那裡；後來
    伊在劉家小館門口抽菸，剛好碰到林敬棠，林敬棠說他要去
    旁邊跟人家僑事情，希望伊陪他一起去，但是伊回絕他，伊
    叫他自己先去，因為伊在跟朋友吃飯，後來過了1 、20分鐘
    ，伊就想說去看看好了，伊不記得伊有沒有跟被告邵柏傑說
    伊要離開，伊是想說過去關心一下等語（見羈押三卷第13頁
    背面）大致相符；且參以案發當日被告邵柏傑持用之門號00
    00000000號、潘盈諺持用之門號0000000000號及黃威翔持用
    之門號0000000000號行動電話於案發前後之通聯基地台位址
    資料（見偵二卷第165 頁；偵十卷第63、64頁），可知被告
    邵柏傑於99年2 月22日下午4 時39分至晚間7 時34分許期間
    ，確均出現在臺北市內湖地區，而潘盈諺及黃威翔於當晚7
    時許之行蹤亦出現在臺北市內湖地區，嗣於晚間8 時以後，
    上3 人之位置均出現在「劉家小館」附近；再者，被告邵柏
    傑與黃威翔於當晚9 時8 分許，行經臺北市○○路○段136
    號之芙蓉大樓之情，亦有監視錄影畫面2 張附卷可查（見偵
    二卷第45頁），綜上各情，足見被告邵柏傑所稱於案發時應
    友人黃威翔之邀，臨時前往「劉家小館」用餐，於用餐完畢
    後與黃威翔共同離開之情節，堪信為真實。
六、被告邵柏傑固於案發時在案發地點附近之「劉家小館」用餐
    ，而與其同桌用餐之被告潘盈諺有參與本件殺人及傷害之犯
    行，已如前述。惟查，證人柯逸威、李安宜、謝春蘭均未證
    稱林敬棠等4 人衝進「KHAKI 咖啡店」行兇時，被告邵柏傑
    在場；而被告吳佳龍、潘盈諺亦未陳稱被告邵柏傑有參與本
    件犯行或有與其等事前謀議殺害卓士傑或傷害柯逸威之行為
    ，更未陳稱案發當晚其等返回君悅酒店6 樓辦公室時有遇見
    被告邵柏傑之情；復參以被告邵柏傑持用之門號0000000000
    號、0000000000號、林敬棠持用之門號0000000000號及被告
    吳佳龍持用之門號0000000000號行動電話之通聯紀錄（見偵
    三卷第81至85頁；偵七卷第32至38頁），均未查得被告邵柏
    傑於案發前有與林敬棠或吳佳龍通聯之紀錄，是被告邵柏傑
    是否有以共同犯罪之意思而於案發前與林敬棠等4 人共謀本
    件殺人及傷害犯行，尚屬可疑。此外，公訴人並未舉證被告
    邵柏傑與被害人卓士傑、柯逸威有何仇怨，或被告邵柏傑有
    何犯罪之動機，而被告邵柏傑所涉指揮竹聯幫和堂寶和會之
    犯罪組織及被告吳佳龍、潘盈諺所涉參與上開犯罪組織罪嫌
    ，均業經臺灣臺北地方法院檢察署檢察官以99年度偵字第10
    858 、8500號為不起訴處分，益徵並無證據證明被告吳佳龍
    、潘盈諺係依從被告邵柏傑之指示為本件殺人及傷害犯行。
七、綜上所述，被告邵柏傑上開所供，是否俱與實情不符而全然
    不可採信，並非無疑。本件公訴人所舉之證據與指出之證明
    方法，尚有合理性之懷疑存在，未得使本院確信被告邵柏傑
    之犯罪，揆諸前開判例意旨，自不能單憑被告邵柏傑認識本
    件殺人及傷害案件之林敬棠、被告吳佳龍及潘盈諺3 人、被
    告邵柏傑於案發前帶同潘盈諺至距離案發地點相隔約100 公
    尺之「劉家小館」用餐、被告邵柏傑於用餐後前往君悅酒店
    附近、案發後林敬棠有打電話予被告邵柏傑等節，即以推測
    或擬制之方法，作為裁判基礎。從而，公訴意旨所指被告邵
    柏傑涉犯刑法第271 條第1 項之殺人及第277 條第1 項之傷
    害罪之事實，仍有合理懷疑之處，而不能確信為真實。揆諸
    前開說明，應認被告邵柏傑上開犯罪尚屬不能證明。此外，
    本院復查無其他積極證據可資認定被告邵柏傑涉有前開罪嫌
    ，自屬不能證明被告邵柏傑犯罪，此部分依法應為被告邵柏
    傑無罪之諭知。
據上論斷，應依刑事訴訟法第299 條第1 項前段、第301 條第1
項，刑法第28條、第271 條第1 項、第277 條第1 項、第51條第
5 款，刑法施行法第1 條之1 ，判決如主文。
本案經檢察官呂朝章到庭執行職務。
中    華    民    國   100    年    5     月    24    日
                  刑事第十六庭  審判長法  官  吳俊龍
                                      法  官  陳蒨儀
                                      法  官  羅立德
以上正本證明與原本無異。
如不服本判決應於收受送達後10日內向本院提出上訴書狀，並應
敘述具體理由；其未敘述上訴理由者，應於上訴期間屆滿後20
日內向本院補提理由書（均須按他造當事人之人數附繕）「切勿
逕送上級法院」。
                                      書記官  鄭淑丰
中    華    民    國   100    年    5     月    24    日
附錄本案論罪科刑法條全文：
中華民國刑法第271條：
殺人者，處死刑、無期徒刑或10年以上有期徒刑。
前項之未遂犯罰之。
預備犯第1 項之罪者，處2 年以下有期徒刑。
中華民國刑法第277條：
傷害人之身體或健康者，處3 年以下有期徒刑、拘役或1 千元以
下罰金。
犯前項之罪因而致人於死者，處無期徒刑或7 年以上有期徒刑；
致重傷者，處3 年以上10年以下有期徒刑。